最高法院刑事判決　　　　　　　　　 111年度台上字第2826號
上　訴　人　游尹溱


上列上訴人因違反毒品危害防制條例等罪案件，不服臺灣高等法
院中華民國111 年1 月26日第二審判決（110 年度上訴字第3391
號，起訴案號：臺灣新北地方檢察署109 年度偵字第9066、2204
6 號，追加起訴案號：同署109 年度偵字第22714 、22715 號）
，提起上訴，本院判決如下：
    主  文
上訴駁回。
    理  由
一、按刑事訴訟法第377 條規定，上訴於第三審法院，非以判決
    違背法令為理由，不得為之。是提起第三審上訴，應以原判
    決違背法令為理由，係屬法定要件。如果上訴理由書狀並未
    依據卷內訴訟資料，具體指摘原判決不適用何種法則或如何
    適用不當，或所指摘原判決違法情事，顯與法律規定得為第
    三審上訴理由之違法情形，不相適合時，均應認其上訴為違
    背法律上之程式，予以駁回。至原判決有無違法，與上訴是
    否以違法為理由，係屬二事。
二、本件原判決認定上訴人游尹溱有如其犯罪事實欄（包括其附
    表〈下稱附表〉一編號一至五）所載販賣、轉讓第二級毒品
    即禁藥甲基安非他命等犯行，因而撤銷第一審關於附表一編
    號一所示犯行部分之判決，改判論處上訴人犯藥事法第83條
    第1 項之轉讓禁藥罪刑，暨諭知相關之沒收；另維持第一審
    關於附表一編號二至五所示犯行，論處上訴人販賣第二級毒
    品共4 罪刑，暨諭知相關沒收、追徵部分之判決，駁回上訴
    人此部分在第二審之上訴。並就撤銷改判與上訴駁回所處之
    有期徒刑，合併定其應執行刑。已敘明其所憑之證據及認定
    之理由，所為論斷說明，俱有卷內證據資料可資覆按，從形
    式上觀察，尚無足以影響其判決結果之違法情形存在。
三、上訴意旨略以：
（一）上訴人與證人劉智強為夫妻關係，原判決所指附表一編號
      一所示之轉讓甲基安非他命予劉智強犯行，事實上係上訴
      人與劉智強共同出資購買而施用。原判決就此論以轉讓禁
      藥罪，顯有違誤。
（二）上訴人已供出其毒品上游為黃紹宸，並因而查獲，應依毒
      品危害防制條例第17條第1 項規定減免其刑。原判決未適
      用上開規定，有適用法則不當之違法。
（三）上訴人自白犯行，且係一時貪念販賣甲基安非他命，已知
      悔悟，並須扶養年幼子女，請從輕量刑云云。
四、惟查：
（一）證據的取捨、證據的證明力及事實的認定，都屬事實審法
      院自由裁量、判斷之職權；如其此項裁量、判斷，並不違
      反客觀存在的經驗法則或論理法則，即無違法可指，觀諸
      刑事訴訟法第155 條第1 項規定甚明。且既已於判決內論
      敘其何以作此判斷的心證理由者，即不得單憑主觀，任意
      指摘其為違誤，而據為提起第三審上訴的合法理由。
      原判決關於上訴人所犯附表一編號一轉讓禁藥犯行，主要
      係依憑上訴人不利於己部分之供述，以及證人劉智強不利
      於上訴人之證言，並佐以卷附通訊監察錄音譯文等證據資
      料，據以說明：依上訴人與劉智強間通訊監察錄音譯文，
      劉智強於民國108 年12月18日23時23分許，主動撥打電話
      聯繫上訴人，要求上訴人提供毒品予其吸食，劉智強在電
      話中屢次明確提及「拿一點來吸啦」、「快點啦明天給你
      錢」、「阿有多少，重點我等等回去拿」、「等一下我要
      回去拿」等語，足見上訴人自白劉智強於附表一編號一所
      示之時間，向其索取微量甲基安非他命施用乙節，確屬事
      實等旨。
      原判決所為論斷說明，與客觀存在之經驗法則及論理法則
      無違，既係綜合上開事證而認定前揭事實，概屬事實審法
      院採證認事、判斷證據證明力職權之適法行使，不得任意
      指為違法。至上訴意旨所指上訴人與劉智強為夫妻一節，
      不能逕認必無轉讓行為。上訴意旨係置原判決明確之論斷
      於不顧，就單純有無轉讓犯罪事實，徒憑己意，任意指摘
      原判決違法，自非適法之第三審上訴理由。
（二）毒品危害防制條例第17條第1 項規定：「犯第4 條至第8
      條、第10條或第11條之罪，供出毒品來源，因而查獲其他
      正犯或共犯者，減輕或免除其刑。」所稱「查獲」，除指
      查獲該其他正犯或共犯外，並兼及被告所指其毒品來源之
      事。該所謂「毒品來源」，自指【與本案犯行毒品】從何
      而來之情形，非謂被告一有「供出」、「指認」毒品來源
      之人，即得依上開規定減免其刑。倘被告供出之毒品上手
      與其所涉各次案件之毒品不具關聯性，僅屬對【該上手涉
      犯其他毒品犯罪之告發】，要非就其所涉案件之毒品供出
      來源，自無上開減免其刑規定之適用。
      原判決敘明：上訴人固供稱其毒品來源為黃紹宸、「林健
      民」、「黃少寬」、「廖明貴」，然檢警並未查獲黃紹宸
      等人販賣毒品予上訴人之犯行，有臺灣新北地方檢察署（
      下稱新北地檢署）110 年3 月18日函、臺北市政府警察局
      萬華分局（下稱萬華分局）110 年2 月8 日函、新北地檢
      署110 年12月10日函、萬華分局110 年12月23日函在卷可
      憑，是未因上訴人供述因而查獲其他正犯或共犯，自無毒
      品危害防制條例第17條第1 項規定之適用等旨。又稽諸卷
      內事證，新北地檢署110年12月10日函記載：本署偵辦109
      年度偵字第9066號案件，確有因上訴人之供述而查獲黃紹
      宸，但未查獲黃紹宸於109 年1 月販賣甲基安非他命予上
      訴人之犯行等語；卷附宜蘭縣政府警察局110 年3 月4 日
      函檢附之黃紹宸刑事案件移送書係記載，黃紹宸犯罪時間
      為109 年11月2 日至110 年2 月14日，以及其轉讓、販賣
      甲基安非他命之對象均非上訴人（見第一審訴字第964 號
      卷第121 至126 頁），尚難認與本件原判決所認定上訴人
      販賣甲基安非他命之來源有關。上訴人所供毒品來源，僅
      屬對黃紹宸之檢舉、告發，與毒品危害防制條例第17條第
      1 項所定之要件不合。
      原判決既針對上訴人所供毒品來源黃紹宸一節，是否符合
      上述減免其刑規定，依調查之結果予以說明，並無不合。
      上訴意旨仍執陳詞指摘：原判決有適用法則不當之違法云
      云，難認係上訴第三審之合法理由。
（三）關於刑之量定及執行刑之酌定，係屬法院得依職權裁量之
      事項，法院既就具體個案犯罪，以行為人之責任為基礎，
      審酌刑法第57條所列各項罪責因素後予以整體評價，而為
      科刑輕重標準之衡量，使罰當其罪，以實現刑罰權應報正
      義，並兼顧犯罪一般預防與特別預防之目的，倘其未有逾
      越法律所規定之範圍，或濫用其權限，即不得任意指摘為
      違法，據為適法上訴第三審的理由。
      原判決已敘明上訴人所犯附表一編號一至五所示之犯行，
      均有毒品危害防制條例第17條第2 項減輕其刑規定之適用
      （見原判決第9 頁），並分別說明撤銷第一審關於附表一
      編號一所示犯行而為量刑，以及維持第一審關於附表一編
      號二至五所示量刑之理由，並定其應執行之刑。客觀上既
      未逾越法定刑度之範圍，並無濫用裁量權的情形，且無違
      背公平正義、罪責相當等原則，係屬裁量權之適法行使，
      不得任意指為違法。此部分上訴意旨，無非對原審量刑裁
      量權之適法行使，任意指摘，自非適法之第三審上訴理由
      。
五、綜上所述，本件上訴意旨，或置原判決已明白論斷的事項於
    不顧，就屬原審採證認事、量刑職權的適法行使，任憑己意
    ，異持評價，指為違法，均不能認為適法的第三審上訴理由
    。應認其上訴均為不合法律上之程式，予以駁回。
據上論結，應依刑事訴訟法第395 條前段，判決如主文。
中    華    民    國   111    年    6     月    23    日
                  刑事第五庭審判長法  官  李  錦  樑  
                                  法  官  周  政  達  
                                  法  官  林  孟  宜  
                                  法  官  錢  建  榮  
                                  法  官  吳  淑  惠  
本件正本證明與原本無異
                                  書記官
中    華    民    國   111    年    6     月    30    日